【裁判字號】    89,重訴,2389
【裁判日期】    891214
【裁判案由】    殺人等
【裁判全文】
台灣台中地方法院刑事判決                      八十九年度重訴字第二三八九號
    公  訴  人  臺灣台中地方法院檢察署檢察官
    被      告  乙○○
    指定辯護人  本院公設辯護人  丁○○
右列被告因殺人等案件，經檢察官提起公訴（八十九年度偵字第一五二八四號），本
院判決如左：
    主  文
乙○○殺人，處有期徒刑拾肆年，褫奪公權捌年，扣案之水果刀壹把沒收；又竊盜，
處有期徒刑肆月。應執行有期徒刑拾肆年貳月，褫奪公權捌年，扣案之水果刀壹把沒
收。
    事  實
一、乙○○前於民國（下同）七十年間因搶罪，經法院判處有期徒刑十四年確定，
    後減為有期徒刑九年四月，於八十年二月二十一日執行完畢，又於八十二年間因
    妨害自由案件，經本院判處有期徒刑十月確定，於八十三年三月二十二日執行完
    畢（均未構成累犯），又於八十四年間因妨害自由案件，經本院判處有期徒刑一
    年六月確定（因未到案執行，經檢察官於八十五年五月六日發佈通緝，尚未構成
    累犯，現在監執行中）。緣乙○○相識十年之友人李義進於八十九年七月中旬某
    日酒後，與乙○○之同居女友甲○○發生性關係，乙○○因而與李義進交惡。適
    李義進於八十九年八月二十四日十八時許，與友人戊○○（綽號阿俊）、林茂堂
    （綽號霧峰）在台中市○○路與寶慶街五十巷口轉彎處飲酒，因下雨而移至台中
    市○○路六六六號騎樓繼續飲酒，李義進於飲酒之間打電話通知乙○○前來談判
    ，戊○○亦通知乙○○過來把話說清楚，乙○○即於同日二十時許，駕駛其所有
    之車牌號碼ＰＣ─二三三六號紅色廂型車抵達李義進等人飲酒處，隨即下車走向
    李義進，以手搭攬李義進肩膀，二人走向福星路與寶慶街五十巷口處，李義進出
    言挑釁乙○○，且進入停放於福星路與寶慶街五十巷口處之車牌號碼ＸＭ─○九
    八號自小客車駕駛座，作勢欲拿傢伙，乙○○見狀，萌生殺意，亦至其所有之車
    牌號碼ＰＣ─二三三六號廂型車駕駛座拿出其所有之水果刀一把，衝向坐於車牌
    號碼ＸＭ─○九八號車上駕駛座之李義進，以右手勾住李義進頸部，左手持該水
    果刀往李義進胸腹部猛刺三刀始罷手，造成李義進胸腹部受銳器創，合併主動脈
    破裂，其中右胸部刺創傷（即第六、七肋骨間），其創口約一點二Ｘ三公分，合
    併創口左側皮下出血，深及胸腔，該銳器創道貫穿胸壁及右側橫膈膜，深及肝臟
    右葉；另左上腹部刺創傷，其創口約Ｏ點八公分Ｘ三點五公分合併創口左側處皮
    下出血，深及腹腔，貫穿腸繫膜，合併腹腔主動脈破裂；又左腹部刺創傷，創口
    約Ｏ點三ＸＯ點六公分。李義進受傷後走出ＸＭ─○九八號自小客車外，趴倒在
    該自小客車前，乙○○則持該水果刀駕駛ＰＣ─二三三六號紅色廂型車逃逸。經
    在場之林茂堂迅即報警，將李義進送醫急救後，延至翌日凌晨四時十九分許，因
    胸腹部銳器創，導致失血過多不治死亡。又乙○○為脫免逮捕，駕駛前開廂型車
    四處躲藏，另行起意並基於為自己不法所有之意圖，於八十九年九月十四日十九
    、二十時許，在台中縣潭子鄉○○路○段二七五號嘉豐輪胎行店門口外走廊地上
    ，徒手竊取己○○所有之ＡＵ─六六三九號及ＮＬ─六四三二號（其中車牌ＮＬ
    ─六四三二號二面，名義上係簡孟仁所有，實際上已係己○○所有）之車牌各二
    面，並將ＡＵ─六六三九號車牌二面懸掛在前開廂型車上，用以逃避追緝。嗣於
    八十九年九月十五日十八時許，在台中市○○路與福星路口麥當勞餐廳前，為警
    查獲等候友人甲○○之乙○○，並在台中市華夏巷西六弄六號前停放之上開紅色
    廂型車上，查獲懸掛之ＡＵ─六六三九號失竊車牌二面，及在該車乘客座車踏板
    下查獲ＮＬ─六四三二號失竊車牌二面，再由乙○○帶同警方至台中市○○路二
    ○巷四五弄一號租屋處扣得其所有供行兇所用之水果刀一把。
二、案經李義進之母陳丙○○、己○○訴由內政部警政署刑事警察局偵四隊、台中市
    警察局第四分局報請臺灣臺中地方法院檢察署檢察官偵查起訴。
    事  實
一、訊據被告乙○○對於右揭時地持刀刺中李義進及於右揭時地拿取車牌等情均不諱
    言，惟矢口否認有殺人犯意及竊盜犯意，先辯稱：伊只是想教訓李義進，沒想到
    會將他殺死；因李義進與伊同居人吳美芳酒後發生性關係，伊告訴戊○○，戊○○說要將李義進灌醉，當天戊○○、李義進都打電話要伊過去，伊下車李義進過
    來牽伊手，二人往寶慶街走，李義進邊走邊罵，已喝醉，又跑回車上，邊罵三字
    經說有種不要跑，說要回車上拿傢伙，伊過去看，看見李義進（指在車上）手上
    拿一個黑黑的東西，好像是槍，伊就返回車上拿水果刀，再跑回李義進車子坐位
    上，伊要刺李義進的肩膀，二人用手互相抱住對方脖子，伊當時坐在駕駛座上，
    左腳在地上，戊○○在伊後面拉伊左手，戊○○拉伊時，伊不小心刺到李的肚子
    ，印象中祇有刺一刀；又當時喝醉了，當天下午三、四時在工地有喝大武醇酒一
    瓶；又車牌四面是在修車廠的門外地上撿的，當時修車廠門未關云云；後又辯稱
    ：因與李義進打鬥，李義進拿傢伙，伊為自衛，共刺三刀云云。惟查：
（一）被告乙○○殺害李義進部分：
  １業據被告對其確於右揭時地持有扣案水果刀刺中李義進胸腹部三刀等情於警訊、
    偵訊及本院審理時均坦認不諱（八十九年九月十五日警訊、八十九年九月二十九
    日偵訊及八十九年十一月三十日本院訊問），核與告訴人陳丙○○之指訴，及現
    場証人戊○○、林茂堂於警偵訊、本院均証述：當時確係乙○○搭肩與李義進外
    出至福星路與寶慶街五十巷口，約過二、三分鐘，聽到有人叫有人躺在那裡，二
    人就趕快跑出來察看，看到李義進躺在地上，身上都是血等情大致相符，且有扣
    案之水果刀一把可佐，而上開扣案之水果刀確係被告所有用以刺李義進之物，亦
    據被告陳明在卷，復有現場相片及現場圖可佐，再查，而被害人李義進確因被告
    持水果刀朝胸腹部刺殺三刀，造成李義進之右胸部刺創傷、左上腹部刺創傷、左
    腹部刺創傷，合併主動脈破裂，因大量內出血而失血過多，經送醫急救延至翌日
    （即八十九年八月二十五日）凌晨四時十九分許不治死亡，亦檢察官督同法醫師
    相驗、解剖並鑑定死因屬實，製有戡驗筆錄、解剖筆錄、解剖紀錄、相驗屍體證
    明書、驗斷書、現場照片、相驗照片、解剖照片在卷，並有澄清綜合醫院出具之
    診斷証明書可憑，足証被害人李義進確因遭被告持刀刺死，被告行為與被害人死
    亡間，具有相當因果關係無訛。
  ２按胸腹部係人體要害部位，維持生命重要機能之臟器如心、肝、肺，均集中在胸
    、腹部，而被告所持之扣案水果刀，其刀刃長約六公分，含刀柄約長十一公分，
    甚為銳利，亦據被告供述明確，並有水果刀一把扣案可佐及照片二幀附卷可稽，
    持上開刀鋒銳利之水果刀，朝人體胸腹部猛為砍刺，極易導致大量出血而致人於
    死，足以傷人性命，其理甚明，為眾所周知之常情，被告竟持水果刀逕朝被害人
    李義進之胸腹部要害猛刺三刀，且由被害人所受之刀傷以觀，被害人係受三處穿
    刺傷，其中右胸部刺創傷（即第六、七肋骨間），其創口約一點二Ｘ三公分，合
    併創口左側皮下出血，深及胸腔，該銳器創道貫穿胸壁及右側橫膈膜，深及肝臟
    右葉；另左上腹部刺創傷，其創口約Ｏ點八公分Ｘ三點五公分，合併創口左側處
    皮下出血，深及腹腔，貫穿腸繫膜，合併腹腔主動脈破裂；又左腹部刺創傷，創
    口約Ｏ點三ＸＯ點六公分，深及皮下，此有驗斷書及解剖紀錄在卷可稽，顯見其
    揮刀之際，係以砍刺方式為之，用力甚猛，足認被告持刀砍刺之際，殺意甚堅；
    又查，被害人被刺殺時，係坐於小客車之駕駛座內，且被告持刀刺殺被害人李義
    進時，係左手持刀，右手係勾住李義進頸部等情，亦為被告所不否認，而被告係
    慣用左手之人，亦為証人林茂堂、戊○○証述在卷，再參以被害人李義進先至小
    客車駕駛座內，而被告係返回廂型車駕駛座取出水果刀，再至李義進之小客車內
    ，隨即以刀刺向李義進，是被害人李義進於當時顯甚難閃躲或使力反抗，且被告
    刺向李義進之際，既使全力，又行動甚為迅速，被告當時確具殺人之意甚明。
  ３再被告供稱：當時係酒後所為云云，查被告於當日日間工作時確有飲酒等情，除
    據被告自承外，復據証人即被告女友甲○○証述在卷，然被告為本件殺人行為時
    係同日晚間二十時許，又其於日間飲酒後，尚於同日下午十七、十八時駕車接送
    友人甲○○下班返家，係先駕車自太平地區之工作地點，再至西屯路辦理行動電
    話門號申請，始再返回烏日地區等情，亦據証人即被告女友甲○○証述在卷，而
    証人即通訊行老闆周海龍亦証稱：（乙○○於八十九年八月二十四日十九時許辦
    理門號時，你有無聞到酒味？）應該是沒有，因為神智不清我們不會給對方辦理
    等語，並有乙○○簽名之行動電話申請書附卷，再參以被告亦自承其刺傷李義進
    後，隨後駕車在豐原閒逛，開了一個多小時等情（八十九年十月三十日本院訊問
    ），被告既於本件殺人犯行前後均能駕駛車輛，且曾辦理行動電話，又其於事後
    對案發當時經過均能明確陳述，顯見其於本件殺人犯行之際，其精神狀態並無陷
    於精神耗弱或心神喪失之情形，附此敘明。
  ４至被告一度辯稱：當時僅刺一刀云云，惟查，被告確係刺殺李義進三刀，業據被
    告對其確於右揭時地持有扣案水果刀刺李義進胸腹部三刀等情於警訊、偵訊及本
    院審理時均坦認不諱（八十九年九月十五日警訊、八十九年九月二十九日偵訊及
    八十九年十一月三十日本院訊問），核與驗斷書及解剖紀錄相符，是被告辯稱僅
    刺殺一刀云云，顯非可採。被告又辯稱：當時係要刺李義進肩膀，因戊○○拉伊
    左手，伊不小心刺到李義進的肚子云云，惟查，被告持刀刺李義進之際，戊○○
    仍與林茂堂在飲酒，並未在場拉住被告等情，業據戊○○証稱：乙○○到達後，
    摟著李義進走出去，約過不到三分鐘，伊與林茂堂跑出去，看到李義進倒在他自
    己車後方之樹下，乙○○走上自己的車，就把車開走了等語（警訊、八十九年十
    月三十日本院訊問），核與証人房菊枝証述：伊當時在案發地點的斜對角打電話
    ，轉頭看到被害者倒在機車旁，伊看到有一台紅色行李車（指廂型車）開走，然
    後就有二個男人去扶被害者；伊未看到刺殺經過，第一眼是看到被害人倒在地上
    ，旁邊都沒人，伊以為被害人是喝醉酒，伊繼續講電話，再轉頭，看到紅色車開
    走，才看見二位証人（即指証人戊○○、林茂堂）在現場等語所述相符，是証人
    戊○○所述較堪採信，被告辯稱：是因戊○○拉伊左手，伊始不小心刺到李義進
    云云，顯係臨訟卸責之詞，非可採信。被告再辯稱：伊無殺人之意云云，惟查，
    被告確係出於殺人犯意，已如前述，倘被告非出於殺人之意，何以持刀朝被害人
    要害之胸腹部位猛刺，深及肝臟及腹腔，且砍刺達三刀後始罷手離去，是被告所
    辯，亦非可採。被告另辯稱：當時見李義進拿一個黑黑的東西，伊係自衛，始刺
    李義進云云，經查，李義進遭被告持刀刺殺後，隨即倒於現場，經林茂堂報警後
    ，始送醫救治，是依警繪現場圖及現場相片所示，並無証據証明案發時李義進持
    有何疑似手槍或取得其他具攻擊性之物品，尚難認被告當時已受到不法之攻擊侵
    害，再參以本件案發之際，係李義進先行至小客車，被告始返回其廂型車上取出
    水果刀，再至李義進小客車上之駕駛座，持刀刺李義進等情，均為被告所自承，
    則被告既可返回自己所駕小客貨車取出水果刀，倘其認生命身體受有危險，應可
    駕車離開現場，其非但不駕車離去，反取刀刺向李義進，足見其非出於防衛之意
    甚明，是被告辯稱：伊係自衛云云，不足採信。事証明確，被告殺人犯行堪予認
    定。
（二）被告竊取車牌犯行部分：
    業據被告對於右揭時地確未經店主或車主同意，即自行取走車牌四面之事實於偵
    訊及本院並不諱言，復據告訴人即被害人己○○亦証述：該車牌四面確均係其所
    有，其對遭被告自行取走之事並不知情等語，及証人即失竊地點之嘉豐輪胎行老
    闆鄭加峰証述車牌確遭失竊等情相符，並有己○○出具之贓物領回保管書、車籍
    作業系統查詢資料及失竊地點現場相片可憑，被告明知該車牌均係他人所有之物
    ，其既未經他人同意，即自行將車牌取走，據為己有，其具為自己不法所有之意
    圖甚明。至被告辯稱：車牌係撿來的，看起來是不要的云云，惟查，被告行竊車
    牌之際，當時失竊地點輪胎行之店門尚未關閉，亦據被告於本院供稱在卷，倘被
    告認係他人棄置之物，何不向輪胎行詢問？再參以車牌具有專屬性，若非遺失，
    尚須於報廢之際，繳回監理單位，為眾所周知之事實，是被告辯稱：以為車牌係
    他人不要之物云云，顯非可採。事証明確，被告竊盜犯行堪予認定。
二、核被告所為，係犯刑法第二百七十一條第一項之殺人罪及同法第三百二十條第一
    項之竊盜罪。其所為上開殺人及竊盜犯行，犯意各別，行為互殊，應予分論併罰
    。爰審酌被告前有搶、妨害自由等前科，素行不良，其中妨害自由部分經判刑
    確定，於通緝中，仍不思悔改，其與被害人認識長達十年，竟為男女糾紛而萌生
    殺意，持水果刀殺死友人，又事後逃匿，再竊取他人車牌，冀規避刑責，且事發
    至今尚未與被害人家屬達成和解，又其係持水果刀刺殺被害人三刀，暨其犯罪之
    動機、方法、目的、手段及犯後態度等一切情狀，各量處如主文所示之刑，並定
    其應執行之刑。又被告所犯殺人罪部分，依犯罪之性質認有宣告褫奪公權必要，
    並予褫奪公權八年。扣案之水果刀一把，係被告所有供犯本件殺人犯行所用之物
    ，業據被告陳明在卷，爰依刑法第三十八條第一項第二款宣告沒收。
據上論斷，應依刑事訴訟法第二百九十九條第一項前段，刑法第二百七十一條第一項
、第三百二十條第一項、第五十一條第五款、第三十七條第二項、第三十八條第一項
第二款，罰金罰鍰提高標準條例第一條前段，判決如主文。
本案經檢察官林忠義到庭執行職務。
中      華      民      國    八十九    年     十二     月     十四     日
                                        臺灣臺中地方法院刑事第一庭
                                            審判長  陳繼先
                                            法  官  吳進發
                                            法  官  黃家慧
右正本證明與原本無異。
如不服本判決，應於送達後十日內向本院提出上訴狀(須附繕本)，上訴於台灣高等
法院台中分院。
                                            書記官
中      華    民      國    八十九    年     十二     月     十四     日
附錄論罪科刑法條
中華民國刑法第二百七十一條第一項：殺人者，處死刑、無期徒刑或十年以上有期徒
刑。
刑法第三百二十條第一項：意圖為自己或第三人不法之所有，而竊取他人之動產者，
為竊盜罪，處五年以下有期徒刑、拘役或五百元以下罰金。


司法院資訊處製作；財團法人民間司法改革基金會備份。
